---
title:  <span style="font-size:12pt">「考古学・植物学を活用した松尾大社社蔵史料の料紙の構成物分析」関連データ</span>
author: <span style="font-size:10pt">渋谷綾子・野村朋弘・高島晶彦・天野真志・山田太造</span> 
output: 
 word_document:
    fig_width: 7
    fig_height: 5
    fig_caption: true
 html_document: default
---

```{r setup, include=FALSE}
knitr::opts_chunk$set(echo = TRUE)
```

　このファイルは、図3と図5の作成に使用したRマークダウンのコードである。  
　図3は、現生標本（イネ、アワ、キビ、ヒエ）と松尾大社社蔵史料で確認された料紙のデンプン粒（イネ、トロロアオイ、種不明））について粒径の比較・検討を行い、それぞれの特徴を可視化した。デンプン粒の粒径範囲は標本によって左右されるが（註21論文）、現生標本は渋谷2010（註16論文）で計測したデータ（任意で20個抽出）にもとづくものであり、料紙のデンプン粒は、調査史料63点の撮影箇所における計測結果を用いており、イネ223個、トロロアオイ30個、種不明106個である。  
　図5は、史料の年代と細胞組織／柔組織、繊維の含有量をプロットしたものである。2018年度・2019年度の調査史料63点における含有状況であり、松尾大社のすべての史料を網羅しているわけではないことを断っておく。  
<p>

```{r, message=FALSE, comment=""}
# パッケージの読み込み
library(ggplot2)
library(readr)
library(tidyverse)
library(knitr)
library(rmarkdown)
library(revealjs)
library(scales)
library(reshape2)
```

```{r, message=FALSE, comment=""}
# 図3作成のためのCSVファイルの読み取り
starch <- read_csv("ryoshi-starch.csv")
```

```{r, message=FALSE, comment=""}
head(starch)　 # データフレームの上6行を表示
names(starch)  # starchに含まれるすべての変数名
dim(starch)　  # starchに含まれる観測数と変数の数を表示させる 
```

```{r, message=FALSE, comment=""}
# 図3 現生デンプン粒標本と料紙に含有されたデンプン粒の粒径比較図
n_fun <- function(x){
return(data.frame(y = max(x)+3.5, label = paste0("n = ",length(x))))
}

ggplot(starch, aes(x = デンプン粒の種類, y = 粒径範囲)) +
  geom_violin(trim=T,fill="#999999",linetype="blank",alpha=I(1/3),adjust=2.5)+ # バイオリンプロット作成
  stat_summary(geom="pointrange",fun = mean, fun.min = function(x) mean(x)-sd(x), 
               fun.max = function(x) mean(x)+sd(x), size=.5,alpha=.5)+ # 平均値±標準偏差のプロット
  stat_summary(fun.data = n_fun, geom = "text",colour="black",size=4)+ # 各グループのデータ数を最大値の位置に追加
  scale_y_continuous(breaks = c(0,10,20,30,40,50), limits = c(0,50), expand = c(0,0))+ # 数値軸の目盛りを指定
  coord_flip() +　# 90度横向きにする
  labs(x = "デンプン粒の種類", y = "粒径範囲（μm）") + # ラベルの指定
  theme_classic()
ggsave(file = "fig3.png", dpi = 300) # ファイルの保存
```

```{r, message=FALSE, comment=""}
# 図5作成のためのCSVファイルの読み取り
tissue <- read_csv("tissue-fibre.csv")
```

```{r, message=FALSE, comment=""}
head(tissue)　 # データフレームの上6行を表示
names(tissue)  # tissue-fibreに含まれるすべての変数名
dim(tissue)　  # tissue-fibreに含まれる観測数と変数の数を表示させる 
```

```{r, message=FALSE, comment=""}
# 図5(1)　史料の年代別の細胞組織／柔細胞の断片の含有状況
ggplot(tissue, aes(x = 西暦, y = 細胞組織)) +
  geom_area(colour = "grey", fill ="grey", alpha=0.5) + # 網掛け領域付きの折れ線グラフの作成
  scale_x_continuous(breaks = c(1160,1200,1300,1400,1500,1600,1700,1800,1860), 
                     limits = c(1160,1870), expand = c(0,0)) + # X軸の目盛りを指定
  scale_y_continuous(breaks = c(0,100,200,300,400,500,600), limits = c(0,600), expand = c(0,0))+ # Y軸の目盛りを指定
  labs(x = "西暦（年）", y = "細胞組織（片）") + # ラベルの指定
  theme_classic()
ggsave(file = "fig5-1.png", width = 6, height = 4, dpi = 100) # ファイルの保存
```

```{r, message=FALSE, comment=""}
# 図5(2)　史料の年代別の繊維の断片の含有状況
ggplot(tissue, aes(x = 西暦, y = 繊維)) +
  geom_area(colour = "grey", fill ="grey", alpha=0.5) + # 網掛け領域付きの折れ線グラフの作成
  scale_x_continuous(breaks = c(1160,1200,1300,1400,1500,1600,1700,1800,1860), 
                     limits = c(1160,1870), expand = c(0,0)) + # X軸の目盛りを指定
  scale_y_continuous(breaks = c(0,2,4,6,8,10,12,14), limits = c(0,14), expand = c(0,0))+ # Y軸の目盛りを指定
  labs(x = "西暦（年）", y = "繊維（片）") + # ラベルの指定
  theme_classic()
ggsave(file = "fig5-2.png", width = 6, height = 4, dpi = 300) # ファイルの保存
```
